臺灣臺北地方法院民事判決
111年度建字第83號
原      告  新安科技工程股份有限公司

法定代理人  廖瑞淳  
訴訟代理人  胡林凱律師
被      告  南京資訊股份有限公司

法定代理人  吳宗寶  
訴訟代理人  蔡順雄律師
            陳怡妃律師
            郭子揚律師
上列當事人間請求給付工程款事件，本院於民國111年9月29日言
詞辯論終結，判決如下：
    主  文
原告之訴及假執行之聲請均駁回。
訴訟費用由原告負擔。
    事實及理由
壹、程序方面：
    原告經合法通知，未於最後一次言詞辯論期日到場，核無民
    事訴訟法第386條所列各款情形，爰依被告之聲請，由其一
    造辯論而為判決。本件原告訴訟代理人先於民國111年7月14
    日言詞辯論期當日致電本院稱其確診、又於111年9月29日言
    詞辯論期日當日致電本院稱其疑似確診並傳真聲請變更期日
    狀（兩次致電本院均有公務電話紀錄，分見本院卷第173頁
    、第245頁，本院111年7月14日庭期因此取消，改為111年9
    月29日），經本院函命原告訴訟代理人提出確診相關證明，
    亦未見原告訴訟代理人提出，難認原告訴訟代理人未到庭有
    正當理由，先予敘明。
貳、實體方面： 
一、原告起訴主張：兩造前於102年12月6日簽訂南京資訊科技大
    樓新建工程契約書（下稱系爭契約），由伊承攬門牌號碼為
    基隆市○○區○○○路0號興建工程中之機電、空調等工程（下合
    稱系爭工程），伊已於105年8月中完成系爭工程及追加工程
    ，並經被告驗收完畢，然兩造間就契約工程款及追加工程款
    尚有歧異，此數年間來回磋商，嗣於108年談妥，伊方開立4
    紙統一發票金額合計1400萬元交付被告，惟被告僅支付其中
    985萬元，尚有415萬元拖延並未給付，爰依系爭契約第3條
    、第4條、第6條及民法第490條、第491條及第179條規定提
    起本件訴訟等語，並聲明：㈠被告應給付原告415萬元，及自
    起訴狀繕本送達之翌日起至清償日止，按週年利率5%計算之
    利息。㈡願供擔保，請准宣告假執行。
二、被告則以：系爭工程原告自102年12月6日開工起至105年間
    仍無法完工、驗收，原告亦未通知被告驗收，驗收程序既未
    完成，則依系爭契約第四條第㈡項約定，清償期尚未屆至，
    原告請求工程款並無理由。且原告所提原證2結算證明及完
    工證明書，並非被告所出具，其上所蓋公司大小章亦非被告
    所有，形式及實質真正被告均有爭執，內容諸多與系爭契約
    不符，更與系爭工程實況不合。就系爭工程，原告前於110
    年8月向臺灣士林地方法院（下稱士林地院）就系爭工程款
    項聲請支付命令（案列：110年度司促字第10434號），金額
    為2637萬1946元，不但與本件請求差距甚大，且該案兩造有
    經過調解程序，調解不成立後，經士林地院裁定命原告補繳
    裁判費，因原告未補繳而遭裁定駁回（案列：111年度建字
    第2號），於該訴訟過程原告從未提出與被告有議定工程款
    為1400萬元之情事，被告亦從未收受原告所開立之統一發票
    ，更可見原證2結算證明及完工證明書形式真正及實質內容
    均屬可疑。縱認原證2為真正，兩造間係應定性為承攬法律
    關係，依民法第127條第2款規定，其報酬請求權業已罹2年
    請求權時效等語資為抗辯。並聲明：㈠原告之訴駁回。㈡如受
    不利判決，願供擔保請准宣告免為假執行。
三、本院之判斷：
　㈠兩造就有於102年12月6日簽訂系爭契約，由原告承攬系爭工
    程均不爭執，並有系爭契約1份在卷可稽，此部分之事實，
    堪以認定。
　㈡按當事人主張有利於己之事實者，就其事實有舉證之責任，
    民事訴訟法第277條前段定有明文。民事訴訟如係由一方主
    張權利者，應先由該方負舉證之責，若負舉證責任之一方先
    不能舉證，以證實自己主張之事實為真實，則他造就其抗辯
    事實即令不能舉證，或其所舉證據尚有疵累，亦應駁回負舉
    證責任一方之請求。本件原告主張兩造就系爭工程已完工，
    並議定工程款為1400萬元，開立統一發票予被告等語，此為
    被告所否認，並以前揭情詞置辯，經查：原告固舉原證2結
    算證明及完工證明書、原證3統一發票4紙，作為系爭工程已
    完工及兩造議定系爭工程款之證明等語，然被告否認原證2
    之形式與實質真正，亦否認有收受原證3之統一發票等情，
    原告固稱再具狀說明（見本院111年4月28日言詞辯論筆錄，
    本院卷第153頁），然經本院當庭諭知應於111年5月30日前
    具狀，本院復以111年7月6日函、111年7月22日函命原告補
    正，原告迄111年9月29日言詞辯論期日仍未具狀說明，期間
    僅分別於111年7月14日、111年9月29日言詞辯論期日當日致
    電本院要求改期業如前述，亦未就被告前開抗辯提出任何舉
    證或說明，已難認原告已盡其舉證責任；再觀原告所提出之
    LINE對話紀錄（本院卷第97-146頁），可認係原告有向被告
    催討工程款，然查對話內容「加起來含稅就是1400萬元」（
    見本院卷第113頁）、「1400要改成1380」、「另外要加含
    稅1380」、「金額你在改，我先把格式丟給會計師看看」（
    均見本院卷第120頁）、「有關昨天會議結論，雖然吳董不
    簽會議紀錄，但我必須重申，昨天結論1.最後議金額為1050
    萬元（未稅），含稅為11,025,000元，不再給80萬，少一毛
    都不行，我司最後底線」等語（見本院卷第146頁），此與
    原告主張兩造已議定工程款為1400萬元顯屬不符，更難認原
    告主張可信。再本件原告未依訴訟進行之程度提出書狀表明
    攻擊防禦方法，經本院闡明、曉諭及發函命補正，仍未於言
    詞辯論終結前適當時期提出，應有民事訴訟法第196條第2項
    、第268條之2第2項及第276條失權效相關規定之適用，併予
    說明。
四、綜上所述，本件原告未能依限具狀舉證系爭工程已完工且與
    被告間有議定工程款1400萬元，難認原告已盡其舉證責任，
    亦有失權效之適用，從而原告依系爭契約第3條、第4條、第
    6條及民法第490條、第491條及第179條規定請求被告給付41
    5萬元，及自起訴狀繕本送達之翌日起至清償日止，按週年
    利率5%計算之利息，為無理由，應予駁回。又原告之訴既經
    駁回，其假執行之聲請，亦失所附麗，應併予駁回。
五、本件事證已臻明確，兩造其餘主張與攻擊防禦方法，經核均
    與本件判決結果無影響，爰不一一論列，附此敘明。
六、訴訟費用負擔之依據：民事訴訟法第78條。 
中　　華　　民　　國　　111 　年　　10　　月　　31　　日
                  民事工程法庭    法　官　何佳蓉
以上正本係照原本作成。
如對本判決上訴，須於判決送達後20日內向本院提出上訴狀。如
委任律師提起上訴者，應一併繳納上訴審裁判費。
中　　華　　民　　國　　111 　年　　11　　月　　1 　　日
                                  書記官　陳立俐